臺灣嘉義地方法院刑事判決
109年度簡上字第181號
上  訴  人  
即  被  告  李建興
選任辯護人  梁家昊律師（法律扶助律師）
上列上訴人即被告因恐嚇危害安全案件，不服本院民國109年9月
8日所為之109年度嘉簡字第1072號第一審刑事簡易判決（聲請簡
易判決處刑案號：109年度偵字第4145號），提起上訴，本院管
轄之第二審合議庭判決如下：
    主  文
原判決撤銷。
李建興犯恐嚇危害安全罪，處有期徒刑貳月，如易科罰金，以新
臺幣壹仟元折算壹日。
    事  實
一、李建興之配偶張○○在黃○○、黃○飛夫婦所經營之按摩店工作
    ，其認黃○飛曾要求張○○在工作時穿著清涼衣服來招攬客人
    ，因此自認受到羞辱，欲與黃○○、黃○飛理論，遂於民國109
    年4月7日晚間11時27分，在其位於嘉義市○區○○里0鄰○○街00
    號住處，以其所持用之搭配門號0000000000號行動電話撥打
    電話至黃○○、黃○飛住處，黃○○於接聽後開啟擴音，李建興
    於電話中要求黃○飛、黃○○當面道歉，並要包紅包、送香菸
    表示歉意，否則要檢舉黃○○、黃○飛所經營之按摩店營業沒
    有防疫措施以及黃○○的母親、妹妹來臺灣假觀光真打工，嗣
    李建興與黃○○一言不合，竟基於恐嚇危害安全之犯意，恫稱
    「我沒讓你三間店關起來已經算對她很好了，我甚至…嚴重
    的話怎樣…我要拿汽油潑她兒子」、「在我死之前就是要她
    兒子陪我死」等語，而以此加害黃○○、黃○飛之子生命與加
    害黃○○、黃○飛財產之事恐嚇黃○○、黃○飛，使黃○○、黃○飛
    均心生畏懼，致生危害於安全。
二、案經黃○○、黃○飛訴由嘉義縣警察局水上分局報告臺灣嘉義
    地方檢察署檢察官偵查後聲請簡易判決處刑。
    理  由
一、本案所引用之供述證據，檢察官、被告李建興及辯護人均同
    意有證據能力（見本院簡上字卷第90至92頁），本院審酌該
    等供述證據作成時情況，並無違法取證之瑕疵，與待證事實
    均具有關聯，以之作為證據應屬適當。又本案所引用之非供
    述證據，均與本件事實具有自然關聯性，且無證據證明係公
    務員違背法定程序所取得，是後述所引用之供述及非供述證
    據均有證據能力，先予敘明。
二、前揭事實，業據被告李建興於本院準備程序及審理時坦承不
    諱（見本院簡上字卷第88至90、118至120頁），核與證人即
    告訴人黃○飛於警詢及檢察事務官詢問時（見嘉水警偵字第1
    090008907號卷【下稱警卷】第6至8頁，109年度交查字第10
    33號卷【下稱交查字卷】第15頁）、黃○○於警詢及檢察事務
    官詢問時（見警卷第11至12頁，交查字卷第15頁）之證述相
    符，並經原審當庭勘驗被告與黃○○、黃○飛間之電話錄音檔
    案內容無訛（見原審嘉簡字卷第46、55至61頁），此外復有
    電話錄影檔畫面翻拍照片1張在卷可稽（見原審嘉簡字卷第5
    3頁），足認被告之任意性自白與事實相符，應堪採信。本
    案事證明確，被告之犯行堪可認定，應依法論科。
三、核被告所為，係犯刑法第305條之恐嚇危害安全罪。被告先
    後以「我沒讓你三間店關起來已經算對她很好了，我甚至…
    嚴重的話怎樣…我要拿汽油潑她兒子」、「在我死之前就是
    要她兒子陪我死」等語恫嚇黃○○、黃○飛，係於密切接近之
    時地實施，侵害同一法益，各行為間獨立性極為薄弱，依一
    般社會健全觀念，在時間差距上難以強行分開，應視為數個
    舉動之接續實行，合為包括之一行為予以評價，屬接續犯。
    又聲請簡易判決處刑書雖漏未記載被告以「在我死之前就是
    要她兒子陪我死」等語恫嚇黃○○、黃○飛之行為，然此部分
    與前揭已起訴而論罪科刑之部分具有接續犯之實質上一罪關
    係，為起訴效力所及，本院自應併予審究。被告以一行為恫
    嚇黃○○、黃○飛而侵害其等二人之法益，為想像競合犯，應
    依刑法第55條之規定，從一重之恐嚇危害安全罪處斷。
四、原審以被告犯罪事證明確，予以論罪科刑，固非無見，惟查
    ：
  ㈠經原審當庭勘驗被告與黃○○、黃○飛間之電話錄音檔案內容，
    可知被告先對黃○○稱「看你要來我們家當面跟我解釋清楚就
    沒事，或者你帶你的老公來，當面跟我講清楚，就什麼都沒
    事，否則的話你沒有跟我講清楚我絕對會去移民署告你，讓
    你妹妹和媽媽永遠沒有辦法來台灣。因為你妹妹和媽媽來台
    灣假觀光真打工，我現在就是整天來研究這個法律，那你要
    不要現在過來跟我解釋清楚，還是你帶妳老公來也可以，因
    為電話中講不清楚」、「對！阿你現在就來跟我解釋啊，我
    等你啊」，接著質問黃○○是否有要張○○穿辣一點，黃○○對被
    告稱有誤會，且目前張○○並未在其經營之按摩店工作，被告
    稱「我知道，我確認。但是你做錯一件事情，我騎我太太的
    摩托車去你那邊，你竟然跟我太太講我去你那邊（中間有段
    很模糊，無法確定談話内容），而且我第二天早上六點，拿
    一盒口罩給他，因為你我還可以告你，你現在疫情很嚴重，
    你那邊沒量體溫，客人也沒有量體溫，你裡面也沒有酒精。
    第三，你也沒有戴口罩，我如果告到衛福部，你三間店一定
    要關門。那你要不要出來跟我解釋清楚？還是要電話中講」
    ，黃○○回稱用電話講就好，且黃○飛並未要求張○○穿辣一點
    ，被告堅稱黃○飛有要求張○○穿辣一點，黃○○回稱黃○飛會跟
    每個師傅開玩笑，並詢問被告為何要為難，被告再次質問為
    何黃○飛要叫張○○穿辣一點，黃○○即呼叫黃○飛過來講電話，
    黃○飛詢問被告是否有誤會，並稱並未要求張○○穿辣一點，
    被告持續質問黃○飛為何要叫張○○穿辣一點，黃○飛聞言稱「
    好啦大哥不然這樣，不管我有沒有說，我現在都跟你道歉這
    樣好不好」，被告回稱「不行！」黃○飛稱「不然你要我怎
    麼做」，被告稱「一定要登報跟我道歉，然後你想辦法叫我
    老婆回來。桂琳也知道我老婆的電話」，黃○飛稱其無法控
    制張○○是否回來，被告再稱其係因黃○飛之故方與張○○誤會
    ，並且有打電話至黃○飛、黃○○經營的按摩店試探，知道該
    按摩店是做純的，又稱「但你說這句我不爽啦，我要是要告
    你，桂琳她媽媽和妹妹，我去移民署告他們假觀光真打工，
    永遠不用來台灣了，現為你跟我說過疫情關係，所以她們無
    法過來，我知道她們正要過來，一輩子她媽媽、妹妹和姊姊
    永遠不用來台灣了，如果嚴重，連桂琳也要回越南，所以我
    也有在研究，也有去請教議員，看你是要當面跟我道歉，還
    是要用包紅包跟我道歉，包個紅給我，一元也是紅包，一百
    萬一億也是紅包，讓我過個運，台灣人…你也台灣人，我是
    外省的，但我也知道台灣的規矩，你既然知道有錯，你就是
    要跟人家道歉，阿道歉要怎樣？證人，再來就是要準備個紅
    給人家過運，這是台灣禮，阿這都是看你的誠意。看你是要
    包一億也可以，一萬也可以，要包一塊也可以，我說這樣你
    聽得懂嗎？有聽到嗎？」、「那現在我問你意思，你要怎麼
    處理？我絕對不可能讓你在電話中道歉就算了。我絕對要有
    證人，至少也要有議員或是里長，一定要有證人，不然至少
    也要有社會中的那個人，不然你這讓我告下去，三間店的住
    址我都有，一開始我以為她的名字叫香美，現在讓我查出來
    了，她的名字叫阮桂琳。好不好現在你可以衡量，看你是要
    什麼都沒有，還是（中間不確定說什麼），我知道你是桂琳
    的老公，不知道要怎樣稱呼你，你貴姓」，黃○飛稱「大哥
    我說真的，你為什麼要這樣跟我刁難呢？我真的想不懂」，
    被告稱「因為你就說一句啊！你叫我老婆穿辣一點啊！」黃
    ○飛稱「阿不然好啦！大哥你不用說了！大哥我說白一點啦
    ，你是要我包多少給你」，被告稱「我就說這看你，看要包
    一億、一千萬、一百萬、一萬、一元都隨你，很簡單，量力
    而為，這樣聽懂嗎？我只要紅包而已，紅包袋，裡面多少我
    不在乎啦！但我就是要你當面跟我道歉，可以不登報也沒關
    係但你要當面跟我道歉，不是電話中道歉。不然我弄下去，
    你那三間店都不用開了，還有包括桂琳她媽媽和妹妹，還有
    兄弟姊妹都好，讓他們一輩子來不了台灣，甚至要是更嚴重
    ，我會讓她回越南。你自己選，然後就看我心情了。心情就
    是讓你什麼都沒有回去越南。這樣你有聽到嗎」、「那現在
    看你要怎樣？你的決定是怎樣？你要當面跟我道歉嗎？」，
    黃○○稱「大哥！你有點太超過喔」、被告稱「你說我太超過
    ？你說我太超過？我跟你說幹你娘啦」，黃○飛旋稱「沒有
    ！沒有！大哥你別理她」，被告稱「桂琳跟我說我太超過喔
    ，那我掛電話喔」，黃○飛稱「沒有！沒有！大哥她聽不懂
    啦，大哥我找個時間過去跟你道歉好不好」，被告稱「看要
    去市政府也好，市政府的社會局也好，還是要叫里長、區公
    所作證」，黃○飛稱「好，不然看能不能麻煩里長去你家，
    我去當面跟你道歉，這樣好不好？你覺得這樣好不好？」被
    告稱「這樣可以，我本來戒菸戒酒了，這樣酒你不用帶，你
    帶一條菸，我抽長壽的，帶一包黃長壽菸來跟我道歉，再帶
    一個紅包袋來。你跟我約時間，要是要像剛剛桂琳跟我說我
    太超過，這樣我絕對會說…」、「她竟然跟我說我太超過？
    」黃○飛稱「沒有啦她長期沒睡飽，不用理她。我們兩個處
    理就好了」，被告又稱「竟然跟我說我太超過，我沒讓你三
    間店關起來已經算對她很好了，我甚至…嚴重的話怎様…我要
    拿汽油潑她兒子…我不會對你怎樣，但我會對她怎樣」，黃○
    飛對被告稱這樣超過了，不能對其家裡的人怎樣，被告回稱
    黃○○的兒子不是黃○飛的兒子，黃○飛反駁稱已經跟黃○○結婚
    ，所以黃○○的兒子也是其兒子，被告堅稱須認養才算，黃○
    飛稱「好啦，就算不是，那你說要潑別人家兒子，這樣會不
    會太超過？」被告稱「不會！你竟然敢給我嗆堵！歐里桑我
    沒在怕你，我已經入棺材一半，在我死之前就是要她兒子陪
    我死」，黃○飛稱「好啦！大哥這些都不重要，我會找一天
    去跟你賠道歉，所以那些都不重要了。好不好」等情甚明（
    見原審嘉簡字卷第46、55至61頁）。
  ㈡由上開被告與黃○○、黃○飛對話過程可知，被告係因認黃○飛
    要求其配偶張○○穿辣一點而對黃○○、黃○飛不滿，欲要求黃○
    ○、黃○飛當面道歉，並要包適量紅包以及餽贈香菸以表歉意
    ，否則要檢舉黃○○、黃○飛所經營之按摩店沒有防疫措施以
    及黃○○的母親、妹妹來臺灣假觀光真打工，並詢問黃○飛是
    否決定要當面向其道歉，此時被告尚未以「我沒讓你三間店
    關起來已經算對她很好了，我甚至…嚴重的話怎樣…我要拿汽
    油潑她兒子」、「在我死之前就是要她兒子陪我死」等語恫
    嚇黃○飛、黃○○，則被告是否有以恐嚇之手段要求黃○○、黃○
    飛交付紅包、香菸等財產利益，並非殆無疑義。而被告雖稱
    要檢舉黃○○、黃○飛所經營之按摩店沒有防疫措施以及黃○○
    的母親、妹妹來臺灣假觀光真打工，然倘黃○○、黃○飛所經
    營之按摩店有未符我國法令規定之防疫措施或黃○○之母親、
    妹妹確實有從事與入國目的不符之行為，上開事項既與我國
    法令不符，被告本得提出檢舉，被告合法行使檢舉權利之行
    為，尚難認屬於恐嚇之行為，其以此要求黃○○、黃○飛給付
    紅包或香菸，自與恐嚇取財之要件有間。
  ㈢被告係認黃○飛要求其配偶張○○上班穿辣一點，對黃○○、黃○
    飛心生不滿而撥打電話與黃○○、黃○飛理論，並要求黃○○、
    黃○飛當面道歉，此觀諸上開被告與黃○○、黃○飛對話過程甚
    明（見原審嘉簡字卷第55至61頁），又被告提及要黃○○、黃
    ○飛包紅包以及餽贈香菸時，係稱「看你是要當面跟我道歉
    ，還是要用包紅包跟我道歉，包個紅給我，一元也是紅包，
    一百萬一億也是紅包，讓我過個運，台灣人…你也台灣人，
    我是外省的，但我也知道台灣的規矩，你既然知道有錯，你
    就是要跟人家道歉，阿道歉要怎樣？證人，再來就是要準備
    個紅給人家過運，這是台灣禮，阿這都是看你的誠意。看你
    是要包一億也可以，一萬也可以，要包一塊也可以」、「看
    要包一億、一千萬、一百萬、一萬、一元都隨你，很簡單，
    量力而為，這樣聽懂嗎？我只要紅包而已，紅包袋，裡面多
    少我不在乎啦！但我就是要你當面跟我道歉，可以不登報也
    沒關係但你要當面跟我道歉，不是電話中道歉」，待黃○飛
    稱要找里長去被告住處當面道歉後，被告又稱「這樣可以，
    我本來戒菸戒酒了，這樣酒你不用帶，你帶一條菸，我抽長
    壽的，帶一包黃長壽菸來跟我道歉，再帶一個紅包袋來」，
    參以被告於本院審理時供稱：其認為黃○○、黃○飛要求張○○
    穿著清涼對其來說是一種羞辱，所以要黃○○、黃○飛道歉等
    語（見本院簡上字卷第121頁），堪認被告係因認黃○飛有要
    求張○○上班時穿著清涼，此行為造成其顏面受損，故要求黃
    ○○、黃○飛當面道歉，並依民間禮俗交付紅包及香菸來表達
    歉意，來作為其顏面損失之彌補，此經核並未乖離常情，則
    被告主觀上當係認黃○○、黃○飛交付紅包、香菸屬其面子遭
    辱所應得，實難認被告有何恐嚇取財之不法所有意圖。
  ㈣至被告雖有口出「我沒讓你三間店關起來已經算對她很好了
    ，我甚至…嚴重的話怎樣…我要拿汽油潑她兒子」、「在我死
    之前就是要她兒子陪我死」等恫嚇言詞，然觀諸被告此部分
    之言語脈絡，其本在與黃○飛對話，要求黃○飛包紅包並且當
    面道歉，黃○○稱「大哥！你有點太超過喔」，被告即針對此
    句話大有反應，並稱「你說我太超過？你說我太超過？我跟
    你說幹你娘啦」、「桂琳跟我說我太超過喔，那我掛電話喔
    」、「要是要像剛剛桂琳跟我說我太超過，這樣我絕對會說
    …」、「她竟然跟我說我太超過？」、「竟然跟我說我太超
    過，我沒讓你三間店關起來已經算對她很好了，我甚至…嚴
    重的話怎様…我要拿汽油潑她兒子…我不會對你怎樣，但我會
    對她怎樣」，足認被告應係因遭黃○○指稱太超過而突然感到
    氣憤，方以上開言語恫嚇黃○○、黃○飛。參以被告有對黃○飛
    稱「我不會對你怎樣，但我會對她怎樣」，並於對話中向黃
    ○飛表明要對黃○○之子不利，經黃○飛表示黃○○之子亦為其子
    後，被告稱黃○○之子並非黃○飛之子，還要黃○飛去申請戶口
    名簿來證明，須經黃○飛領養才算（見本院簡上字卷第60至6
    1頁），可見被告憤怒之對象當為黃○○，亦可徵被告當係因
    遭黃○○指稱太超過而生恐嚇之動機，並另萌生恐嚇黃○○、黃
    ○飛之犯意。復以被告於恫稱「我沒讓你三間店關起來已經
    算對她很好了，我甚至…嚴重的話怎樣…我要拿汽油潑她兒子
    」、「在我死之前就是要她兒子陪我死」等語後，即未再向
    黃○○、黃○飛提及要包紅包或餽贈香菸之事，尚難遽認被告
    以上開言詞恫嚇黃○○、黃○飛，係為遂行要求黃○飛交付紅包
    或餽贈香菸等財物之目的，準此，自不能逕對被告論以恐嚇
    取財之罪責。
  ㈤綜上所述，被告所為應論以恐嚇危害安全罪，原審逕認應構
    成恐嚇取財未遂罪，尚嫌速斷，被告以此為由提起上訴，尚
    非無據，應由本院撤銷改判，以資適法。
五、爰以行為人之責任為基礎，審酌被告為思慮正常之成年人，
    雖因故對黃○○、黃○飛不滿，仍應循理性方式解決，竟撥打
    電話與黃○○、黃○飛理論，又因一言不合而以上開言詞恫嚇
    黃○○、黃○飛，造成黃○○、黃○飛心生恐懼，缺乏尊重他人權
    利之觀念，且所恫嚇之言詞內容提及要潑汽油、一起死等激
    烈手段對黃○○、黃○飛之子之生命造成危害，所生危險非輕
    ，實應嚴予責難，惟念及被告於本院審理時終知坦承犯行，
    態度尚可，兼衡被告恐嚇之手段係以言詞之方式為之、恐嚇
    言詞內容之潛在危險性、於本院審理時自承陸軍官校專修班
    畢業之智識程度、已婚、目前無業，以領取補助為生之生活
    狀況（見本院簡上字卷第122至123頁），又被告領有中度身
    心障礙證明，此有身心障礙證明影本1份在卷可憑（見原審
    嘉簡字卷第37頁），另依據被告提出郵局存摺內頁影本、房
    屋租賃契約書各1份（見本院簡上字卷第67至82頁），足見
    被告之經濟狀況不佳，併審酌被告之前科素行等一切情狀，
    量處如主文所示之刑，並諭知易科罰金之折算標準，以示懲
    儆。
六、至被告及辯護人雖主張應依刑法第74條之規定宣告緩刑等語
    （見本院簡上字卷第123頁），惟考量被告僅因遭黃○○指稱
    太超過，即以上開言語恫嚇黃○○、黃○飛，所恫嚇之言詞內
    容隱含之危險性甚高，又被告於警詢及原審訊問時均堅詞否
    認犯行（見警卷第2至3頁，原審嘉簡字卷第44至48頁），並
    於原審訊問時辯稱：其沒有印象、是沒有自由意識的情形下
    講的，其真的百口莫辯，如果有犯罪，要有犯罪的心態和動
    機，其心態除了說對世人的道德感到不齒和痛心，沒有別的
    意思等語（見原審嘉簡字卷第46至48頁），經原審詢問稱「
    是否瞭解自己行為的嚴重性」，被告答稱「如果我真的如錄
    音檔中這樣講，我會覺得自己很羞恥，以我這種年紀來講，
    我不該講這種話，我從頭至尾都不知道我會講這種話，我真
    的不知道」，可見被告並未能深切瞭解其所為已破壞法秩序
    之嚴重性，實應給予一定程度之刑罰非難，又告訴人黃○○、
    黃○飛於檢察事務官詢問時均陳稱：其等不和解等語（見交
    查字卷第16頁），告訴人黃○○於原審訊問時又陳稱：其等也
    覺得累了，如果被告確實有犯罪，應該要負擔該有的責任等
    語（見原審嘉簡字卷第50頁），可知被告始終未能取得告訴
    人黃○○、黃○飛之諒解，本院審酌上開事項後，認被告並無
    暫不執行本案刑罰為適當之事由，故本院認不宜對被告宣告
    緩刑，併此敘明。
據上論斷，應依刑事訴訟法第455條之1第1項、第3項、第369條
第1項前段、第364條、第299條第1項前段，刑法第305條、第55
條、第41條第1項前段，刑法施行法第1條之1第1項，判決如主文
。
本案經檢察官周欣潔聲請以簡易判決處刑，檢察官徐鈺婷到庭執
行職務。
中　　華　　民　　國　　110 　年　　2 　　月　　2 　　日
　　　　　　　　　刑事第六庭  審判長法　官　王慧娟

                                    法　官　李東益

                                    法　官　官怡臻
以上正本證明與原本無異。
不得上訴。
中　　華　　民　　國　　110 　年　　2 　　月　　2 　　日
    　　　　　　　　　　　　　　　　書記官　李彥廷
附錄本案論罪科刑法條：
中華民國刑法第305 條
以加害生命、身體、自由、名譽、財產之事恐嚇他人，致生危害
於安全者，處2 年以下有期徒刑、拘役或9 千元以下罰金。